臺灣高雄地方法院刑事判決　　　　　　　95年度訴字第4115號
公　訴　人　台灣高雄地方法院檢察署檢察官
被　　　告　乙○○
上列被告因違反毒品危害防制條例案件，經檢察官提起公訴（95
年度毒偵字第7935號），本院判決如下：
    主  文
乙○○施用第一級毒品，處有期徒刑玖月，減刑為有期徒刑肆月
又拾伍日，如易科罰金，以新台幣壹仟元折算壹日。又施用第二
級毒品，處有期徒刑月，減刑為有期徒刑壹月又拾伍日，如易
科罰金以新台幣壹仟元折算壹日。扣案之甲基安非他命壹包（驗
後淨重零點捌壹公克，另含包裝袋壹個），沒收銷燬之。應執行
有期徒刑伍月又拾伍日，如易科罰金以新台幣壹仟元折算壹日。
上開扣案之甲基安非他命壹包（淨重零點捌壹公克，另含包裝袋
壹個），沒收銷燬之。
    事  實
一、乙○○前因施用案件，經觀察、勒戒後認無繼續施用毒品之
    傾向，於民國95年6 月26日執行完畢出所。詎仍不知悔改，
    於上開觀察勒戒執行完畢釋放後5 年內，復基於施用第一級
    毒品海洛因及第二級毒品甲基安非他命之犯意，於95年8 月
    26日17時30分許回溯96小時內之某時，在不詳處所以不詳方
    式，施用第一級毒品海洛因1 次；另於同日在位於高雄市○
    ○路威尼斯旅館內，以將甲基安非他命置入破裂電燈泡內，
    用火燒烤後吸食煙霧之方式，施用第二級毒品甲基安非他命
    1 次。嗣於同日16時55分許，騎乘機車在高雄市○○路與五
    福路口為警盤檢，得其同意搜索，在其背袋內查獲並扣得第
    二級毒品甲基安非他命1 包（驗後淨重0.81公克），並於同
    日在高雄市政府警察局苓雅分局採集其尿液檢驗，因呈嗎啡
    及甲基安非他命陽性反應，而悉上情。
二、案經高雄市政府警察局苓雅分局報告臺灣高雄地方法院檢察
    署檢察官（下稱高雄地檢署）偵查起訴。
    理  由
壹、程序部分：
一、按法院或檢察官得囑託醫院、學校或其他相當之機關、團體
    為鑑定，鑑定之經過及其結果，應命鑑定人以言詞或書面報
    告。刑事訴訟法第208 條第1 項、第206 條第1 項分別定有
    明文。本院依職權將扣案之晶體1 包送請高雄醫學大學附設
    中和紀念醫院（下稱高醫醫院）進行鑑定，鑑定該包晶體是
    否為甲基安非他命，是高醫醫院函覆之檢驗報告1 份，屬書
    面鑑定報告，具有證據能力。
二、卷附高雄市立凱旋醫院（下稱凱旋醫院）濫用藥物尿液檢驗
    報告1 份，屬被告以外之人於審判外之書面陳述，而公訴人
    及被告就上開書面陳述，於本院調查證據時知有刑事訴訟法
    第159 條第1 項不得為證據之情形，均未於言詞辯論終結前
    聲明異議，視為同意作為證據，本院審酌該書面陳述作成之
    情形均屬正常，並無何不適當之情形，且與待證事實具關連
    性，認適當作為證據，故上開書面陳述，依刑事訴訟法第15
    9 條之5 第2 項之規定，自有證據能力。
貳、實體部分
一、訊據被告對其有於上開時、地施用甲基安非他命之犯行坦承
    不諱，惟矢口否認有何施用海洛因之犯行，辯稱：伊沒有施
    用海洛因，請求重新驗尿云云。
二、經查：
  (一)施用甲基安非他命部分：
    被告於上開時、地施用甲基安非他命1 次之事實，業據其於
    本院審理中坦承不諱 (見本院卷第120 頁背面)， 並有扣案
    之晶體1 包（驗後淨重如事實欄所示）在卷可稽，上開扣案
    物為被告所有，業據其供陳明確（見本院卷第111 頁背面）
    ，且經送高醫醫院檢驗結果，確為甲基安非他命無訛，有該
    醫院95年12月5 日檢驗報告1 份在卷可考（見本院卷第14頁
    ），又被告於95年8 月26日17時30分許經警查獲後所採集之
    尿液，經送請凱旋醫院檢驗之結果，確呈甲基安非他命陽性
    反應，有該醫院濫用藥物尿液檢驗報告、尿液代碼對照表、
    經被告簽名確認之濫用尿液檢體監管記錄表各1 份在卷可憑
    （見偵字卷第7 、8 頁，警卷第13頁）。足認被告之自白與
    事實相符，其施用第二級毒品甲基安非他命之犯行，洵堪認
    定。
  (二)施用海洛因部分：
    被告雖否認曾施用海洛因云云，惟按：
  1.尿液檢驗結果之正確性受到諸多因素之影響，如檢體簽收、
    處理、分析、文件處理及各檢驗單位所訂定之CUTOFFVALU E
    （閾值）不同等，均會影響到最後結果之判讀，目前尿液中
    煙毒之檢驗方法分述如下：一般實驗室接到尿液煙毒檢驗申
    請時，第一步驟為利用免疫分析法做初步篩檢，如篩檢濃度
    小於CUTOFFVALUE 即判讀為陰性反應；如篩檢濃度大於CU
    TOFFVALUE ，則必須進一步做確認試驗，確認試驗方法之原
    理須異於篩檢方法之原理，確認試驗方法目前國內常用的方
    法計有免疫學分析法、TO XI-LAB （毒物層析法）、GC（氣
    體色層分析法）、GC/MS （氣體層析質譜儀分析法），依各
    實驗單位設備不同，選用方法而有不同，其精密度依次為GC
    /MS 優於GC優於TOXI-LAB，此有高雄醫學大學附設中和紀念
    醫院83年6 月14日函覆台灣高雄地方法院83年5 月9 日高仁
    刑公股字第9680號函可資參照。再者，所謂「氣相層析質譜
    儀」包括「氣相層析儀」及「質譜儀」2 部分，在「氣相層
    析儀」部分，其方法為將物質氣化後，再經分析管分離，由
    於各種物質之沸點及對管柱之吸附力不同，在經過檢測器（
    detector）測定後，表現出不同的滯留時間（re tension
    time），利用滯留時間來判定是何種物質；而「質譜儀」部
    分為檢測器，能將物質撞擊成碎片，記錄其質譜圖，因每個
    化合物之鍵結能力不同，故不同之物質會有其特定之質譜圖
    ，因此在物質之判斷上有若指紋鑑定，因此，理論上如果扣
    除人為因素（例如檢體之間的污染）不予列計者，氣相層析
    質譜儀之精確度接近百分之百，復有行政院退輔會榮民總醫
    院83年3 月3 日函覆澎湖地方法院（83）北總內字第185 號
    函，堪以佐證。本件被告於95年8 月26日17時30分許為警查
    獲後所採集之尿液，經送請凱旋醫院分別以酵素免疫法及氣
    相層析質譜儀分析法交互檢驗，檢出被告尿液確呈嗎啡陽性
    反應（海洛因在人體內代謝成嗎啡），且濃度為830ng/ ml
    （閾值為300ng/ml），有上開濫用藥物尿液檢驗報告、及採
    證代碼對照表、檢體監管記錄表各1 份為證，已如前述，益
    徵被告上開辯解，委無可採。
  2.依CLARKE ISOLATION AND IDENTIFICATION DRUGS 一書第二
    版之記述：施用海洛因後24小時內，經由尿液排出之量可達
    使用劑量之80% ，毒品施用後於尿液中可檢出之時間，受施
    用劑量及頻率，施用方式、飲水量之多寡、個人體質及其代
    謝情況等因素影響，因個案而異，一般可檢出時間為海洛因
    服用後二- 四天。此有行政院衛生署管制藥品管理局92年12
    月2 日管檢字第0920009990號函在卷可佐（見本院卷第122
    頁）。
  3.揆諸前揭說明，本件既無任何證據證明有何人為因素導致氣
    相層析質譜儀分析法檢驗結果有誤，足資認定被告確曾於如
    犯罪事實欄所示時、地施用第一級毒品海洛因1 次無疑，本
    件事證明確，被告上揭施用第一級毒品海洛因之犯行，亦堪
    認定。
  (三)被告雖否認有施用第一級毒品海洛因，並請求重驗尿液云云
    ，惟被告係於95年8 月26日經警方查獲採集其尿液，而「尿
    液溫度若超出攝氏三十二度至三十八度，即有攙假（即變質
    ）之可能，」，行政院衛生署濫用藥物尿液採集作業規範第
    5 條第12款定有明文，參以高雄地區於96年4 至6 月間（即
    最近三個月）之最高溫度分別為33 .1 ，33.4，34.1度，有
    中央氣象局96年4-6 月之氣象資料在卷足憑（見本院卷第13
    1 頁以下），揆諸上開規定，可知被告之尿液早已變質，從
    而，被告聲請重驗警方於查獲時採集之尿液，顯無必要，亦
    不足為其有利之認定。又本案自被告遭警方查獲迄今已近一
    年左右，自亦無對被告重新採尿之可能，附此敘明。
  (四)被告前因施用毒品案件，經觀察、勒戒後認無繼續施用毒品
    之傾向，於95年6 月26日執行完畢出所等情，有台灣高等法
    院被告前案紀錄表1 份在卷可參，其於觀察勒戒執行完畢釋
    放後5 年內，復犯本件施用第一級、第二級毒品之罪行，事
    證明確，核符毒品危害防制條例第23條第2 項規定，依法應
    予論科。
三、查海洛因、甲基安非他命，分別為毒品危害防制條例第2 條
    第2 項第1 款及第2 款所稱之第一級毒品及第二級毒品，核
    被告施用海洛因及甲基安非他命之行為，係分別犯該條例第
    10條第1 項、第2 項之施用第一、二級毒品罪。被告持有海
    洛因、甲基安非他命後，進而施用，其持有之低度行為，應
    分別為施用之高度行為所吸收，均不另論罪。又其所犯施用
    第一級毒品與第二級毒品兩罪，犯意各別、行為互殊，應予
    分論併罰。爰審酌被告前已因施用毒品案件經觀察勒戒之執
    行，猶未徹底戒除毒癮，足認其並無戒除毒害之決心，本不
    宜寬貸，惟念其犯後坦承犯行，且施用毒品乃自戕一己之身
    體健康，並具有病患性人格之特質，其行為本身對社會所造
    成之危害並非直接、鉅大等一切情狀，分別量處如主文所示
    之刑，並定其應執行之刑，以資懲儆。
四、扣案如主文所示之甲基安非他命1 小包，係第二級毒品，依
    毒品危害防制條例第18條第1 項前段規定，沒收銷燬之。又
    上開毒品外包裝因包覆毒品，其上殘留甲基安非他命晶體，
    衡情上開物品與毒品間已難分析剝離，自應整體視為第二級
    毒品，依毒品危害防制條例第18條第1 項前段規定，均併予
    宣告沒收銷燬之；再送鑑耗損之甲基安非他命既已滅失，自
    無庸再予宣告沒收銷燬之必要。
五、末按被告於事實欄所列日期犯上開毒品危害防制條例第10條
    第1 項、第2 項之施用第一、二級毒品等二罪，經判處如主
    文所列之刑，本院審酌其犯罪時間，均在中華民國96年4 月
    24 日 以前，所犯上開兩罪，悉合於中華民國九十六年罪犯
    減刑條例第2 條第1 項第3 款規定，爰予減刑，並於主文同
    時諭知其宣告刑及減得之刑，另考量被告教育程度為高職肄
    業，經濟狀況小康等情，諭知其易科罰金之折算標準，併定
    其應執行之刑。
據上論斷，應依刑事訴訟法第299 條第1 項前段，中華民國96年
罪犯減刑條例第2 條第1 項第3 款、第7 條、第9 條、第10條第
1 項，毒品危害防制條例第10條第1 項、第2 項，第18條第1項
前段，刑法第11條、第51條第5 款、第41條第1 項前段，判決如
主文。
本案經檢察官甲○○到庭執行職務。
中　　華　　民　　國　　96　　年　　7 　　月　　18　　日
                  刑事第五庭  審判長法  官  李嘉興
                                    法  官  陳君杰
                                    法　官  張金柱
以上正本證明與原本無異。
如不服本判決應於收受本判決後10日內向本院提出上訴書狀，並
應敘述具體理由，如未敘述上訴理由者，應於上訴期間屆滿後20
日內補提理由書狀於本院（均須按他造當事人之人數附繕本）「
切勿逕送上級法院」。
中　　華　　民　　國　　96　　年　　7 　　月　　19　　日
 　　　　　　　　　　　　　　　　　 書記官  莊正彬
附錄本判決之論罪法條：
毒品危害防制條例第10條
施用第一級毒品者，處 6 月以上 5 年以下有期徒刑。
施用第二級毒品者，處 3 年以下有期徒刑。
